臺灣高等法院臺中分院民事判決　九十二年度訴易字第四○號
　　　原　　　告　甲○○
　　　被　　　告　丙○○
　　　　　　　　　丁○○
　　　　　　　　　乙○○
右被告丙○○因強盜案件，原告提起附帶民事訴訟（九十二年度附民字第二三五號）
請求侵權行為損害賠償事件，經刑事庭裁定移送民事庭，本院於九十二年十二月二十
四日言詞辯論終結，茲判決如左：
被告應連帶給付原告新臺幣捌萬伍仟陸佰陸拾肆元，及自民國九十二年五月二十三日
起，至清償日止按年息百分之五計算之利息。
原告其餘之訴駁回。
訴訟費用由被告連帶負擔十分之三，餘由原告負擔。
一、被告丁○○經本院合法通知，未於言詞辯論期日到場，核無民事訴訟法第三百八
　　十六條各款所列情形，爰依原告之聲請由其一造辯論判決。
二、原告主張：被告丙○○與訴外人廖信全於民國九十一年十月二十九日凌晨一時許
　　，在台北縣蘆洲市○○街搭乘伊所駕駛之計程車，竟基於意圖為自己不法之所有
　　之犯意聯絡，乘夜深四下無人之際，由被告丙○○先行下手，在車內自伊座位後
　　方，以左手勒住伊脖子，右手再以匕首抵住頸部，並以強暴手段肇致伊右手背劃
　　傷出血（六．○×○．三公分），伊無法抗拒之下，強行搜身及搜括車內財物，
　　再將伊所有上開計程車強行奪取並駛離逃逸。前開事實業經台灣台中地方法院九
　　十一年度訴字第一四七二號、本院九十二年度上訴字第八三九號刑事庭判處被告
　　丙○○所犯強盜罪有期徒刑九年確定在案。伊因手背受傷治療始癒，期間長達六
　　個月，且受有支出醫藥費用、汽車修復費、無法工作、精神慰撫金等損失，被告
　　丙○○行為時未滿二十歲，被告丁○○、乙○○為其法定代理人，自應由被告等
　　負連帶賠償責任，茲僅請求新台幣（下同）三十萬元等情，爰依民法第一百八十
　　七條第一項、第一百九十三條第一項、第一百九十五條第一項侵權行為法律關係
　　之規定，提起本件訴訟，求為命被告連帶給付伊三十萬元及自起訴狀繕本送達翌
　　日起至清償日止，按年息百分之五加計遲延利息之判決。
　　被告則以：丙○○對所犯強盜罪無意見，惟伊現服刑中無法賠償原告；丁○○以
　　伊作板模工，無固定收入，無法賠償原告；乙○○則以其子丙○○因交友不慎致
　　誤入歧途而犯下強盜罪，伊生活困難，母親現生病，須要伊照顧，亦無力賠償等
　　語，資為抗辯，並求為判決駁回原告之訴。
三、查原告主張被告丙○○與訴外人廖信全於民國九十一年十月二十九日凌晨一時許
　　，在台北縣蘆洲市○○街搭乘原告所駕駛之計程車，竟基於意圖為自己不法之所
　　有之犯意聯絡，乘夜深四下無人之際，由被告丙○○先行下手，在車內自原告座
　　位後方，以左手勒住原告脖子，右手再以匕首抵住頸部，並以強暴手段肇致原告
　　受有右手背六．○×○．三公分之傷害，此有診斷證明書可稽，致原告無法抗拒
　　之下，強行搜身及搜括車內財物，再將原告所有上開計程車強行奪取並駛離逃逸
　　，後將該計程車棄置在雲林縣斗六市車站附近，嗣為警於九十一年十一月十三日
　　二十時三十分計，在台北縣蘆洲市○○路八二巷四弄五號六樓查獲，並扣得黑色
　　刀一支。嗣經台灣台中地方法院九十一年度訴字第一四七二號、本院九十二年上
　　訴字第八三九號刑事庭判處被告丙○○所犯強盜罪有期徒刑九年確定在案。業經
　　原告提出診斷證明書、戶籍謄本、賠償明細表、報價單、收據、汽車駕駛職業工
　　會證明書、照片、汽車燃料使用費繳納通知書等件為證，並為被告所不爭執，復
　　經本院調閱前開刑事卷宗審認無訛，堪認為真實。被告丙○○為七十二年十一月
　　二十五日出生，行為時未滿二十歲，被告丁○○、乙○○為其法定代理人，有戶
　　籍謄本一件附卷可稽，被告丙○○強盜之故意侵權行為，致原告受有損害，依民
　　法第一百八十七條第一項規定，自應由被告丙○○與其法定代理人丁○○、乙○
　　○負連帶賠償責任。
四、按故意或過失，不法侵害他人之權利者，負損害賠償責任；不法侵害他人之身體
　　或健康者，對於被害人因此喪失或減少勞動能力，或增加生活上之需要時，應負
　　損害賠償責任；另不法侵害他人之身體、健康、名譽或自由者，被害人雖非財產
　　上之損害，亦得請求賠償相當金額；民法第一百八十四條第一項前段、同法第一
　　百九十三條第一項及第一百九十五條第一項分別定有明文。原告之右手背受傷致
　　無法駕駛計程車，與被告之加害行為間具有相當之因果關係乙節，足堪認定屬實
　　，原告依上開法律規定，請求被告賠償其損害，洵屬有據。至其得請求賠償之項
　　目及其金額，茲一一審酌如下：
　(一)醫藥費用部分：
　　原告主張其因被告丙○○以刀劃傷右手背，計支出醫藥費用馬偕醫院四百七十元
　　、全民醫院九百五十元（即六百五十元及三百元，另一千五百六十二元為健保給
　　付部分不能請求），共一千四百二十元，已據其提出醫療費用收據影本共三件在
　　卷為證，此為醫療上所必要之支出費用，原告請求被告予以賠償，應予准許。
　(二)無法工作六個月損失：
　　原告主張其因右手背受傷，以每日自營計程車營業損失一千三百三十五元計算，
　　六個月無法工作之損失共二十四萬四千元，固提出台北縣汽車駕駛職業工會證明
　　書一件為據，惟查原告所受之傷僅右手背六．○×○．三公分之裂傷，於九十一
　　年十月二十九日到醫院縫合手術七針及門診治療共六次，需休息兩週即可，有原
　　告提出之診斷證明書一紙附卷可稽，是原告可請求之工作損失為一萬八千六百九
　　十元，此部分之請求，應予准許，逾此部分之請求，不能准許。
　(三)車損及汽車駕駛執照費、燃料使用費及無線電等其他費用：
　　原告因車損固提出建富汽車股份有限公司報價單二紙為據，此部分損失四萬九千
　　七百八十一元，其中更換新零件費用一萬九千九百八十一元，餘二萬九千八百元
　　為工資，依行政院所頒「固定資產耐用年數表」及「固定資產折舊率表」之規定
　　，依定率遞減法計算折舊額，每年折舊千分之三六九，上訴人之計程車於八十九
　　年一月領照，有新領牌照登記書影本附卷可稽，至被毀損日止為二年九月，扣除
　　折舊後原告所得請求之零件修理費為五千七百五十四元，連同請求工資二萬九千
　　八百元部分，原告共得請求三萬五千五百五十四元，此部分於法有據，自應准許
　　。至其餘汽車駕駛執照費、燃料使用費、無線電等其餘部分之請求，與本件侵權
　　行為非有直接因果關係，且非屬必要之支出費用，故逾三萬五千五百五十四元之
　　請求部分，不能准許。
　(四)精神慰撫金部分：
　　原告因被告丙○○強盜行為受有右手背六．○×○．三公分裂傷，且被強取財物
　　及駛離計程車，該營業用之計程車被棄置他處，經數日後始尋獲，原告經此打擊
　　，致身心遭受極大痛苦，為彌補身體傷害及精神損失，原告依上開規定請求被告
　　連帶給付慰撫金為精神損害之賠償，核屬有據，查被告丙○○行為時未滿二十歲
　　，國中畢業，平時幫忙其父做板模工作，被告丁○○國小畢業，做板模工作，沒
　　有固定收入，無財產，被告乙○○現租房屋居住，經濟情形不佳，亦無財產，有
　　本院向財政部台灣省中區國稅局北斗稽徵所函查復文在卷可稽；又原告為高中畢
　　業，開計程車為業，月入四、五萬元，有不動產房屋一間等情，均據兩造陳明在
　　卷，茲審酌兩造之上開身分、職業、地位、所受教育、經濟能力情形，及原告所
　　受之傷勢及痛苦情形，認其請求精神慰撫金，於三萬元之範圍內為正確，應予准
　　許，超出部分則非適當，不能准許。
　(五)綜上，原告得請求被告賠償之金額，合計為八萬五千六百六十四元。
五、從而，原告基於侵權行為之法律關係，請求被告連帶賠償損失共八萬五千六百六
　　十四元及自本件起訴狀繕本送達翌日即九十二年五月二十三日起，至清償日止，
　　按年息百分之五計算之遲延利息，為有理由，應予准許。至超過此部分之請求，
　　為無理由，應予駁回。
六、據上論結，本件原告之訴，為一部有理由，一部無理由，依民事訴訟法第四百六
　　十三條、第三百八十五條第一項前段、第七十九條、第八十五條第二項，判決如
    主文。
中　　　華　　　民　　　國　　九十三　　年　　　一　　　月　　　七　　　日
~B1民事第一庭審判長法　官　林陳松
~B2　　　　　　　　法　官　鄭金龍
~B3　　　　　　　　法　官　王重吉
右為正本係照原本作成。
不得上訴。
~B　　　　　　　  書記官　顏子良
中　　　華　　　民　　　國　　九十三　　年　　　一　　　月　　　八　　　日
　 　　　　　　　　　　　　　　　　　　　　　　　　　　　　　　　　　　 Ｂ
